臺灣高等法院臺南分院刑事判決　　　九十一年度上更(二)字第一一六號　Ａ
　　　上　訴　人
　　　即　被　告　乙　○　○
　　　選任辯護人　裘　佩　恩　律師
　　　上　訴　人
　　　即　被　告　甲　○　○
　　　指定辯護人　本院公設辯護人　丙　○　○
右上訴人因違反毒品危害防制條例案件，不服臺灣雲林地方法院八十八年度重訴字第
四號中華民國八十九年四月十日第一審判決（起訴案號：臺灣雲林地方法院檢察署八
十八年度偵字第三七三八、三八七○、三九二○號），提起上訴，本院判決後，經最
高法院第二次發回更審，本院判決如左：
      主      文
原判決關於乙○○、甲○○販賣第一級毒品及定應執行刑部分均撤銷。
乙○○、甲○○共同意圖販賣而持有第一級毒品，均累犯，各處有期徒刑拾壹年。
扣案之第一級毒品海洛因（淨重玖拾捌點貳柒公克）沒收銷燬之，包裝重陸點貳零公
克、中型封裝袋拾玖個、小型封裝袋玖拾肆個均沒收。
      事      實
一、乙○○曾於民國（下同）八十六年間因犯非法吸用化學合成麻醉藥品罪及重利罪
    ，經臺灣屏東地方法院判處有期徒刑十月，於八十七年二月十七日判決確定，並
    於八十七年四月二十七日執行完畢；甲○○曾於八十六年間因犯非法吸用化學合
    成麻醉藥品罪，經臺灣雲林地方法院判處有期徒刑六月，於八十六年十月四日判
    決確定，並於八十六年十一月六日執行完畢。詎均不知悔改，乙○○與甲○○二
    人基於犯意之聯絡，意圖販賣而共同持有第一級毒品海洛因淨重共九十八點二七
    公克。嗣因乙○○將毛重七十六‧二公克海洛因（三十八‧四公克、三十七‧八
    公克各一包）、及毛重一一四．六公克安非他命（三十八公克、三十八‧二公克
    、三十八‧四公克各一包），併同美製半自動制式九０手槍一枝及子彈二十一顆
    藏放於乙○○所有之Ｅ四－四九二七號小客車上；（販賣安非他命及非法持有槍
    彈部分均經判決確定）並將毛重二十七‧一公克海洛因（一‧九公克一包、二公
    克一包、三‧八公克二包、三‧九公克四包）、封裝袋一三三個（中型三十九個
    、小型九十四個），交由知情之甲○○藏放於雲林縣斗六市○○○街二一一號之
    兩人租屋處。嗣丁○○於八十八年七月二日十四時許向嘉義縣警察局刑警隊舉發
    上情，警方乃於當日十六時三十分許，在雲林縣斗六市○○路中泰遊藝場查獲乙○○與甲○○，警方將右開Ｅ四－四九二七號小客車開回嘉義縣警察局刑警隊隊
    部後，在Ｅ四－四九二七號小客車上查扣乙○○所有之毛重七十六‧二公克海洛
    因，隨後警方又於同日十八時帶同甲○○前往其與乙○○租住之雲林縣斗六市○○○街二一一號，查扣乙○○所有之毛重二十七‧一公克海洛因、意圖供販賣安
    非他命所用之封裝袋計中型封裝袋三十九個、小型封裝袋九十四個（以上計查扣
    海洛因淨重九八點二七公克）
二、案經嘉義縣警察局移送臺灣雲林地方法院檢察署偵查起訴。
      理      由
一、訊據上訴人即被告乙○○、甲○○均矢口否認有意圖販賣而持有海洛因之犯行，
    被告乙○○辯稱：扣案之海洛因淨重九八點二七公克是自己要施用的，不是要販
    賣的云云，被告甲○○辯稱：扣案之海洛因淨重九八點二七公克是被告乙○○的
    ，與伊無關云云。經查：
  (一)公訴人雖以乙○○與甲○○復另行基於共同販賣海洛因之犯意聯絡，於八十八年
    四月七日二十一時許，在雲林縣四湖鄉七星座汽車旅館前販賣安非他命予丁○○
    之同時，另由甲○○拿出乙○○所有價值二萬元之海洛因一包販賣予丁○○，而
    認被告乙○○、甲○○二人涉有共同販賣海洛因之犯行。惟公訴人認被告二人涉
    有共同販賣海洛因之犯行，無非以渠等二人販賣海洛因於丁○○之時間、地點、
    次數、種類、價格等事項，業據證人丁○○於警訊、偵查中證述無訛；此外，復
    有前揭扣案之海洛因及分裝袋扣案足佐，為其論據。按被告的自白不得作為有罪
    判決之唯一依據，仍應調查其他必要之證據，以察其是否與事實相符，刑事訴訟
    法第一百五十六條第二項亦定有明文。是以僅憑被告不利於己之供述，尚不得據
    以認定被告犯罪事實之唯一依據，猶須調查其他相關事證以查其是否與事實相符
    ；則證人不利被告之指訴，揆諸前揭條文之說明，若無其他事證以佐其真實性，
    當然不得僅以證人之指訴為認定被告犯罪事實之唯一依據，合先述明。
  (二)據證人丁○○於警訊、偵查時固供稱：「．．．八十八年四月七日二十一時在四
    湖鄉七星座汽車旅館前，我另外有向乙○○、甲○○購買海洛因一包，新台幣二
    萬元，由甲○○交給我」「．．．買海洛因一次，，是甲○○拿給我的」（見八
    十八年七月二日警訊筆錄，八十八年七月十二日偵查筆錄）等語以指訴被告乙○○、甲○○等販賣海洛因之犯行，惟在本院上訴審審理時證人丁○○卻翻異前供
    ，改稱：「我只有向乙○○、甲○○買安非他命，沒有買海洛因」（見本院上訴
    審八十九年九月十一日審理筆錄），是以證人所供前後矛盾，且無其他事證以佐
    其證言之真實性，實難據以為認定被告等有販賣海洛因犯罪事實之依據。而本案
    雖有海洛因等證物扣案在卷，惟因本件扣案之海洛因及分裝袋，係併隨前揭扣案
    之第二級毒品安非他命一起查獲，被告乙○○就販賣第二級毒品安非他命部分固
    坦承不諱，惟矢口否認有任何販賣海洛因之犯行；被告甲○○於本院審理中亦堅
    決否認有販賣海洛因之犯行。而扣案之海洛因，又僅足證明被告等持有海洛因之
    犯行，尚不足據以認定被告等確有公訴意旨所指之販賣第一級毒品海洛因之犯行
    ；此外，本院復查無其他事證足證被告等確有公訴意旨所載販賣海洛因之犯行，
    揆諸上揭條文之說明，顯不得僅憑證人丁○○於警訊中之指訴而遽認被告等有販
    賣海洛因之犯行。況本案係丁○○向警方檢舉被告販賣安非他命，茍被告亦有販
    賣海洛因予丁○○，則丁○○於檢舉之初必也會同時向警方供述被告亦有販賣海
    洛因予丁○○，然丁○○第一次警訊筆錄製作時，並未提到甲○○或乙○○有賣
    海洛因給伊，而其後丁○○帶同警方，在斗六市○○路中泰遊藝場，查到乙○○
    甲○○二人，並在林、王二人駕駛之車內查到槍枝、子彈、海洛因、安非他命，
    丁○○始於第二次警訊筆錄供稱乙○○、甲○○有賣海洛因給伊，在丁○○帶員
    警找到乙○○甲○○之前，警方並不知被告等涉及販賣海洛因等情，業據製作丁○○筆錄之員警戊○○於本院本審結證在卷。被告等辯稱在被查獲海洛因後，丁○○始配合警方，在第二次警訊筆錄指被告二人販賣海洛因等語，尚非無據。
  (三)雖本案就此部分無事證足以證明被告等確有公訴意旨所載販賣海洛因之犯行，惟
    扣案之海洛因，被告乙○○供稱係供伊自己施用，每日施用約一錢云云，然扣案
    之海洛因純度高達六十七‧四八％，經換算後可估判當一次施用劑量達二九六點
    三八毫克時，應有致死危險，有法務部調查局九十一年六月十七日函附本院本審
    卷可考，而本件扣得上開海洛因十包時，並未扣得常見用來稀釋海洛因所用之葡
    萄糖等醣類（上開函參照）；且扣案之海洛因數量頗多，依警卷所附之照片所示
    ，及被告乙○○自承，扣案之海洛因係呈塊狀，顯無法隨時取用吸食，是否係供
    被告乙○○個人施用，實有疑義。
  (四)且被告乙○○隨車攜帶之海洛因毛重高達七十六‧二公克（三十八‧四公克、三
    十七‧八公克各一包），又被告乙○○於本院審理時供稱：伊在查獲前二天，即
    未再施用海洛因，而係以美沙酮在戒毒等語，可見被告乙○○在被查獲時既係在
    戒毒中，未見對於剩餘之海洛因有何處理，卻隨車攜帶，堪認應非其分裝後供外
    出隨身攜帶，方便吸食之用；且扣案之海洛因包裝毛重分別為一‧九公克一包、
    二公克一包、三‧八公克二包、三‧九公克四包、三十八‧四公克一包、三十七
    ‧八公克一包，重量比例依序約為一比一比二比二比二十比二十，而與一般販毒
    者將毒品依不同比例重量分包裝以利出售之情形相符，此外並有數量甚多之中、
    小型封裝袋扣案，益見扣案之海洛因並非僅供被告乙○○個人吸食之用，而係意
    圖供販賣之用自明。
  (五)被告甲○○於八十八年七月三日偵查中及八十八年八月六日本院調查時供稱：警
    方在雲林縣斗六市○○○街二一一號我租住處查扣之海洛因，並非乙○○交給伊
    藏放的，而是伊與乙○○為警查獲後，乙○○叫伊到上開租住處的櫃子內拿毒品
    給警方，伊才知道乙○○將毒品放在該處云云。惟查：被告乙○○於八十八年十
    二月十七日、八十九年一月三日原審調查時雖亦附和供稱：扣案之毒品均係伊在
    保管，警方在伊上開租住處所查扣之海洛因係伊放的，伊並未將毒品交給甲○○
    委託其在上開租住處或找地方保管云云，然警員林迺文於八十八年十月一日原審
    調查時證稱：乙○○在警局叫甲○○帶警方到其上開租住處把剩下的毒品拿出來
    時，乙○○並未告訴甲○○毒品放在何處，且甲○○亦未問乙○○毒品放在何處
    等語，八十八年九月六日原審調查時證稱：伊在警局問甲○○是否還有毒品，甲○○說其上開租住處還有毒品，伊與同仁就帶甲○○到其上開租住處，伊問甲○○剩下的毒品放在何處，甲○○就告訴伊毒品放在縫衣機內，警方就從縫衣機之
    抽屜內及籐櫃中搜出安非他命及海洛因，甲○○對伊說查扣之海洛因並非甲○○
    所有，而是乙○○叫甲○○拿來放的等語。被告乙○○在警局既未告知被告甲○○，上開租住處之毒品係放在何處，甲○○理應不知，然被告甲○○卻能正確地
    告知警員林迺文係放在縫衣機內，可見被告乙○○、甲○○前開租住處之毒品，
    應係被告甲○○所藏放。
  (六)被告乙○○於八十九年一月三日原審調查時供稱：我係將海洛因放在上開租住處
    的二樓房間櫃子上面、夾在衣服裡面，並裝在一般購物用塑膠袋裡云云，然如前
    述，警方係從縫衣機之抽屜內及籐櫃中搜出毒品，且依現場照片所示，從縫衣機
    之抽屜內搜出之海洛因及封裝袋，係用藍色絨布套裝著，顯與被告乙○○所述不
    符，足見被告乙○○、甲○○右開租住處之毒品，並非被告乙○○所藏放，而係
    被告甲○○所藏放。再參以被告乙○○於警訊時供稱：伊叫甲○○幫忙藏放海洛
    因，但伊不知甲○○藏放的地點等語，而被告甲○○於警訊時亦供稱：為警查獲
    前二天，乙○○有將一些海洛因交給伊保管，警方在伊上開租住處查扣之海洛因
    係伊放的等語，益見被告乙○○並不知在其上開租住處查扣之海洛因係放在何處
    ，被告乙○○、甲○○上開租住處之海洛因，應係被告乙○○交給被告甲○○所
    藏放。而於雲林縣斗六市○○○街二一一號查扣之扣案海洛因，既係由被告乙○○交由被告甲○○藏放，已如前述，是被告甲○○就此部分，顯與被告乙○○有
    犯意之聯絡。亦即被告乙○○、甲○○二人均有意圖販賣而持有第一級毒品之犯
    行甚明。
  (七)綜上所述，被告二人所辯均為飾卸刑責之詞，無可採信。本件事證明確，被告乙○○、甲○○之犯行，應可認定。
二、核被告乙○○、甲○○所為，係犯毒品危害防制條例第五條第一項之意圖販賣而
    持有第一級毒品罪，公訴人認被告乙○○、甲○○此部分係犯毒品危害防制條例
    第四條第一項之販賣第一級毒品云云，起訴法條尚有未洽，惟起訴事實相同，爰
    依法變更起訴法條。被告甲○○與乙○○，彼此間有犯意聯絡及行為分擔，應成
    立共同正犯。又被告乙○○曾於八十六年間因犯非法吸用化學合成麻醉藥品罪及
    重利罪，經臺灣屏東地方法院判處有期徒刑十月，於八十七年二月十七日判決確
    定，甫於八十七年四月二十七日執行完畢；而被告甲○○曾於八十六年間因犯非
    法吸用化學合成麻醉藥品罪，經臺灣雲林地方法院判處有期徒刑六月，於八十六
    年十月四日判決確定，甫於八十六年十一月六日執行完畢，此有臺灣雲林地方法
    院檢察署刑案資料查註表在卷可稽；渠等於五年內再犯本件有期徒刑以上之罪，
    為累犯，除無期徒刑部分不得加重外，應依刑法第四十七條之規定加重其刑。
三、原審予被告二人論罪科刑，雖非無見，惟原判決認被告二人係犯販賣第一級毒品
    罪尚有未洽，被告二人上訴意旨仍執陳詞否認其有販賣第一級毒品之意圖，尚非
    無據，原審此部份判決既有可議，應由本院將此部份判決及定執行刑部分均撤銷
    。爰審酌被告乙○○與甲○○犯罪之動機、目的、手段、品行、智識程度，所受
    之剌激、所生危害、犯罪後之態度及販毒營利戕害國本等一切情狀，分別判處如
    主文所示之刑，以資懲儆。又按毒品危害防制條例第十八條第一項所規定：「查
    獲之毒品，不問屬於犯人與否，均沒收銷燬之」，應以毒品本身為限，並不及於
    外包裝（參見最高法院八十八年台上字第五○三三號刑事判決），本件扣案之第
    一級毒品海洛因淨重九十八‧二七公克，依毒品危害防制條例第十八條第一項前
    段宣告沒收銷燬之。又扣案前開毒品之海洛因外包裝重六‧二○公克，封裝袋中
    型三十九個、小型九十四個，係屬被告乙○○所有，為其自承，且係供犯罪所用
    之物，均應依刑法第三十八條第一項第二款之規定宣告沒收。
據上論斷，應依刑事訴訟法第三百六十九條第一項前段、第三百六十四條、第二百九
十九條第一項前段、第三百條、毒品危害防制條例第五條第一項、第十八條第一項前
段、刑法第十一條前段、第二十八條、第四十七條、第三十八條第一項第二款、判決
如主文。
本案經檢察官蘇南桓到庭執行職務。
中    華    民    國      九十一      年      八      月      二十九    日
                                  臺灣高等法院臺南分院刑事第二庭
                                      審判長法官  游    明    仁
                                            法官  陳    清    溪
                                            法官  蘇    重    信
右正本證明與原本無異。
如不服本判決，應於判決送達後十日內向本院提出上訴狀，其未敘述理由者並應於提
出上訴狀後十日內向本院補提理由書（應附繕本)。
                          法院書記官  李    珍    鳳
中    華    民    國      九十一      年      八      月      三十      日
附錄：本判決論罪科刑法條
毒品危害防制條例第五條第一項
意圖販賣而持有第一級毒品者，處無期徒刑或十年以上有期徒刑，得併科新台幣七百
萬元以下罰金。
